臺灣高等法院臺中分院民事判決　　　　100年度重上字第104號
上　訴　人　　江卉妤
訴訟代理人　　陳尚敏律師
被 上訴 人　　李俊仁
訴訟代理人　　李煜鈞
被 上訴 人　　李俊禮
上列二人共
同訴訟代理人　楊沛生律師
上列當事人間請求分割共有物事件，上訴人對於民國100年5月19
日臺灣苗栗地方法院99年度重訴字第52號第一審判決提起上訴，
經本院於100年11月16日辯論終結，判決如下：
    主       文
上訴駁回（原判決主文第一項應更正為兩造共有坐落苗栗縣銅鑼
鄉○○○段129、130、137及138地號土地分割如原審判決附圖所
示：編號甲部分，面積247.85平方公尺，分歸上訴人取得；編號
乙部分，面積259.66平方公尺，分歸被上訴人李俊仁取得；編號
丙部分，面積259.66平方公尺土地分歸被上訴人李俊禮取得。坐
落苗栗縣銅鑼鄉○○段482地號土地，面積11.81平方公尺，分歸
上訴人取得。原判決主文第二項關於上訴人應分別補償被上訴人
之金額應如附表所示。）。
第二審訴訟費用由上訴人負擔。
    事實及理由
一、被上訴人起訴主張：坐落苗栗縣銅鑼鄉○○○段129、130、
    137、138地號及同鄉○○段482地號土地（下稱系爭土地）
    為兩造所共有，兩造就系爭土地之應有部分各為3分之1。系
    爭土地並無因物之使用目的不能分割，或契約訂有不分割期
    限之情形，惟兩造就分割方法無法達成協議，爰依民法第82
    3條規定，訴請裁判分割。並聲明依原審判決附圖即苗栗縣
    銅鑼地政事務所民國（下同）100年l月土地複丈成果圖所示
    方法分割。
二、經原審判決分割如原審判決附圖所示之分割方案。上訴人不
    服，提起上訴，並於本院提出如附圖所示之分割方案（見本
    院卷第111頁）。被上訴人於本院聲明：上訴駁回。其陳述
    除原審判決記載者外，另補稱：
（一）上訴人所提出之遺產分割繼承契約書並非真正：
      伊等於上訴人提起原法院98年度訴字第170號訴訟之前從
      未見過上訴人所提出之遺產分割繼承契約書，且該遺產分
      割繼承契約書上之字跡皆非伊等所書寫，印鑑證明亦非伊
      等所申請，故否認該遺產分割繼承契約書為真正。鈞院雖
      曾於另案（99年度上易字第267號）中認定該遺產分割繼
      承契約書內容為真正。惟印鑑證明及辦理繼承登記均無須
      繼承人親自辦理，則伊等既否認前揭印鑑證明及繼承登記
      書類為伊等所親辦，則上訴人自應就前開印鑑證明之真正
      、遺產分割繼承契約書之真正等負舉證證明之責，並證明
      繼承登記為上訴人等所親辦。惟前開判決未令上訴人為舉
      證，即遽認印鑑證明、繼承登記及前開遺產分割繼承契約
      書為伊等所明知且內容為真正，顯於法有違。又該案之訴
      訟標的並非確認遺產分割繼承契約書之真正與否，是其既
      判力自亦不及於遺產分割繼承契約書之真正。
（二）依本件原審分割方案及遺產分割繼承契約書所載，上訴人
      所分得之門牌號碼為苗栗縣銅鑼鎮○○路133號（下以簡
      稱中正路133號）、同鎮○○街房屋對被上訴人分得之土
      地並無法定租賃關係之存在：
      縱認前開遺產分割繼承契約書為真正，惟依該遺產分割繼
      承契約書所載，訴外人李錦祥死亡時已存在且由訴外人即
      上訴人夫李俊義單獨取得之建物為中正路133號（面積83
      平方公尺，稅籍號碼542）及武聖街133號（面積41.86坪
      ，稅籍號碼541），根本無武聖街9及11號。且武聖街9號
      之稅籍號碼為0000000000與遺產分割繼承契約書所載武聖
      街133號稅籍號碼也不同，就武聖街9、11號房屋，上訴人
      自無法定租賃權可言。且原審法院於93年度執字第318號
      拍賣公告載明「93年2月25日查封現場時，債權人代理人
      稱31建號建物（即中正路133號）側方有增建未辦保存登
      記之瓦屋（即暫編325建號），另138地號土地部分空地，
      482地號土地為水泥空地，129、130、137地號土地部分花
      園及有未辦保存登記之鐵皮屋兩棟（門牌為武聖街9號，
      即暫編322建號）；93年12月16日債務人代理人李國鈞（
      即李俊義之子）、第三人李俊禮、李俊仁到院均稱暫編
      325、322建號建物為李俊禮、李俊仁、李俊義等三人共有
      ，均各持分3分之1，且暫編325、322建號（該建物嗣於原
      法院95年度執字第1476號案中暫編為333及334建號）建物
      各自獨立。第三人李俊仁稱31建號建物由其居住使用，屋
      內與暫編325、322違建物相通。債務人代理人李國鈞稱暫
      編32 2建號建物為債務人居住使用。」，由上開情況，可
      見武聖街11號於68年間李錦祥死亡時，甚至95年強制執行
      時，均尚未存在，則該建物應係於95年後，始由上訴人及
      伊等於共有系爭土地上所興建，而為兩造所共有，因此，
      自亦無民法第425條之1規定之適用。至上訴人雖辯稱武聖
      街11號係武聖街9號之附屬建物，係由豬舍改建云云，但
      觀諸武聖街9號之課稅證明載構造為「雜木」，背面「房
      屋標示查丈紀錄」，房屋種類載為「木造台式」；構造主
      體為水泥磚2.8公尺，內、外牆供為竹筋、石灰，並無豬
      舍記載，但現在的武聖街11號已為鐵皮房屋，顯然原豬舍
      亦已不堪使用。因此，縱認其就系爭土地有法定租賃關係
      存在，現在應亦已消滅。另依遺產分割繼承契約書所載，
      中正路133號之面積為83平方公尺，而依原法院95年度執
      字第1476號測量成果圖所示，中正路133號後方之增建物
      （該案暫編建號333）面積為178.05平方公尺，而原審於
      本案測量時則測出中正路133號面積為330.15平方公尺，
      上訴人所提出之中正路133號之97年度稅籍證明上記載面
      積189.8平方公尺應係指增建部份，中正路133號之現有面
      積與李錦祥死亡時之面積並不相同，足見中正路133號增
      建部份係於李錦祥死亡後，始由李俊義與伊等所共同興建
      ，因此，該部分自亦無民法第425條之1規定之適用。
（三）本件並無民法第823條1項但書之適用，伊等亦無濫用權利
      之情：
      原審判決准為分割並無違誤，蓋縱認本件有法定租賃權關
      係存在，惟參酌最高法院48年度台上字第1457號判例意旨
      ，此亦非屬民法823條1項但書之情形。上訴人所舉士林地
      院92年度重訴字第273號判決主張被上訴人本件分割請求
      為權利濫用云云。然該士林地院之判決情況與本件不同，
      自不可比附援引。況合法保存登記之中正路133號所占用
      土地已分割予上訴人，根本不礙上訴人使用；而武聖9號
      及11號均非合法登記之單獨建物，亦無法定租賃權存在，
      且中正路133號房屋既已另案判決歸還上訴人，則上訴人
      亦無須再使用武聖街9及11號。故分割後，上訴人之前揭
      建物佔用伊等所分得之土地部分，上訴人本即應拆除建
      物後將土地點交伊等，伊等並無權利濫用之情。
（四）原審鑑價並未悖離行情：
      原審法院民事執行處95年度執天字第1476號執行案件就系
      爭土地鑑定之價格，係延續並參照同院93年度執天字第31
      8號執行案件所鑑定之價格，而依93年執行案之鑑價報告
      ，李俊義所有持分1/3土地於93年5月24日鑑定總價7,278,
      465元。則迄本件之100年3月之鑑價時已逾近7年，而近年
      臺灣全省土地價格持續上漲，則系爭土地價值上漲，顯屬
      應然，故本件並無鑑價過高之情。
（五）伊等不同意上訴人所提之分割方案：蓋分得土地過小，無
      法為有效利用。伊等認應以下列方案，擇一為之：（1）
      依原審所定分割方案分割，則伊等願以起訴時房屋課稅現
      值3分之1購買武聖街9號及11號。（2）共有土地全部由上
      訴人取得，武聖街9號及11號房屋部分由上訴人依房屋課
      稅現值補償伊等各3分之1；土地部分依原審估價報告書第
      38頁下表「分配前土地持分價值欄」，補償伊等各10,608
      ,415元。
三、上訴人則聲明：（一）原判決廢棄。（二）前項廢棄部分，
    被上訴人在第一審之訴駁回。其陳述除原審判決記載者外，
    另補稱：
（一）系爭土地及其上中正路133號、武聖街9號、11號建物，原
      均為李錦祥所有，嗣李錦祥於68年間死亡後，由被上訴人
      李俊仁、李俊禮與伊夫李俊義等3人繼承。渠等3人均深知
      系爭土地之使用目的，係供作系爭建物之建築基地使用，
      於系爭建物滅失前，不得分割，始共同簽立「遺產分割繼
      承契約書」約定，系爭土地由被上訴人李俊仁、李俊禮與
      李俊義3人共有，建物則由李俊義單獨取得，目的即在維
      持建物之完整性。此由系爭土地自68年渠等繼承以來，迄
      今已30餘年，均未有曾分割亦可得知。因此，系爭土地應
      屬民法823條第1項但書所定因物之使用目的不能分割之情
      形。
（二）李錦祥死亡後，系爭土地由被上訴人李俊仁、李俊禮與李
      俊義3人共有，建物由李俊義單獨取得，依民法第425條之
      1規定，李俊義與被上訴人等間即有法定租賃關係存在，
      李俊義死亡後，建物由伊繼承，故伊係依法定租賃關係向
      被上訴人承租系爭土地使用，則被上訴人自得以出租人地
      位保障其權利，並無請求分割之必要。況系爭土地分割後
      ，其上建物依民法第425條之1推定之租賃關係，仍然存在
      於被上訴人所取分得之土地上，被上訴人對於系爭土地之
      經濟利益及法律地位，與分割之前並無不同，被上訴人訴
      請分割系爭土地之行為，非但未增加系爭土地之經濟效用
      ，反而徒增日後不必要之紛爭（拆屋還地訴訟）。故被上
      訴人訴請分割，顯係濫用民法第823條第1項之權利。
（三）至被上訴人辯稱武聖街9號、11號房屋為共有云云，但渠
      等並未舉證以實其說，且李國鈞雖於強制執行程序中曾陳
      述武聖街9、11號等房舍亦為共有等語，僅此係意見上之
      陳述，並不生實體法上之效力，被上訴人並不因此而取得
      該等建物之持分。又前開遺產分割協議書係被上訴人及李
      俊義等3人於68年8月20日簽立、蓋用印鑑後，作為土地申
      請書中之附件，於69年9月5日向該管地政機關申請辦理繼
      承登記，故被上訴人辯稱該遺產分割協議書並非真正云云
      ，顯非真實。另遺產分割繼承契約書所載武聖街9號係包
      括房屋主體及附屬建物（豬舍），房屋主體部分目前仍維
      持遺產分割繼承契約書作成當時之狀況，僅作部分修繕，
      而附屬建物之豬舍部分，因環保法令要求，無法繼續養豬
      ，只好在改良後（牆垣地板等主結構均仍維持，並未拆除
      ），增設門牌武聖街11號。故武聖街9號、11號目前均維
      持如遺產分割繼承契約書作成時之狀態。且稅額之核課，
      係以實際居住面積為據，稅籍資料之記載與實際所有權範
      圍自有所差異，因此，被上訴人以稅籍登記資料與現況不
      符為由，認武聖街9、11號房屋並非當初遺產分割協議書
      做成當時之房屋，顯亦有誤會。
（四）原審就系爭土地所委託鑑價結果並不合理：
      系爭土地前經二次強制執行拍賣程序（原法院93年度執字
      第318號、95年度執字第1476號），總計達7次之拍賣均無
      人應賣，而告流標。其最後一次拍賣係在97年間，當時系
      爭土地持分3分之1之底價為266萬餘元，仍無人應買。足
      見系爭土地有行無市。惟本案鑑價公司所為之估價報告，
      竟迴避系爭土地上仍有合法占用建物之現況，且刻意忽略
      系爭土地先前曾經歷7次拍賣均告流標之事實，是其所估
      價格（系爭土地持分3分之1之價額為1060萬餘元），顯然
      背離市場交易現況，與前揭拍賣底價相差將近4倍，而有
      疏漏。惟原審卻援為定相互補償金額之依據，顯非妥適。
（五）倘本院認系爭土地仍有合併分割之必要，則依附圖一所示
      分割方案，由上訴人以地政事務所公告之現值為標準，計
      算差額，補償予被上訴人等。
四、按各共有人除法令另有規定外，得隨時請求分割共有物。但
    因物之使用目的不能分割或契約訂有不分割之期限者，不在
    此限，民法第823條第1項定有明文。本件被上訴人主張系爭
    土地均為兩造所共有，應有部分各為3分之1；系爭土地並無
    契約訂有不分割期限之情形，且兩造就分割方法無法達成協
    議等情，業據其提出土地登記謄本及地籍圖謄本為證，堪信
    為真實。雖被上訴人主張系爭土地並無民法第823條第1項但
    書所定因物之使用目的不能分割之情一節，然為上訴人所否
    認，併以前開遺產分割繼承契約書之所以約定，系爭土地由
    被上訴人李俊仁、李俊禮與李俊義3人共有，建物由李俊義
    單獨取得，其目的即在維持建物之完整性，因此，系爭土地
    既係供作前開建物之建築基地使用，於該等建物滅失前，自
    不得分割等前揭情詞置辯。經查：
（一）上訴人就其主張被上訴人與李俊義於簽立前開遺產分割繼
      承契約書時有不分割之合意乙情，並未舉證以實其說，且
      綜合該遺產分割繼承契約書內容以觀，僅記載就被繼承人
      李錦祥之遺產由李楊桂妹、被上訴人及上訴人之被繼承人
      李俊義四人協議，分割繼受遺產，並未約定就分得部分不
      得處分或李俊義分得之中正路133號坐落之土地有何不得
      分割之限制，此有前開遺產分割繼承契約書附卷足稽（見
      原審卷第160至162頁），是上訴人前揭待地上建物消滅後
      才可分割系爭共有物之抗辯，難認真正。況民法第823條
      第1項所謂「因物之使用目的不能分割」係指共有物繼續
      供他物之用，而為其物之利用所不可缺，或為一權利之行
      使所不可缺者而言，例如界標、界牆、區分所有建築物之
      共同部分等，至分割後土地與建物分離係分割之結果，與
      因物之使用目的不能分割，兩者內涵並不相同而言（最高
      法院50年台上字第970號判例、97台上字第1593號判決參
      照）。是系爭土地上固有中正路133號、武聖街9號、11號
      等建物坐落，惟系爭土地並不因此分割而不能再為使用，
      即非屬因物之使用目的不能分割，上訴人之前揭主張，洵
      非可採。
（二）又上訴人另辯稱系爭土地上之建物就系爭土地有法定租賃
      權存在，故不得分割云云，惟上開中正路133號、武聖街9
      號、11號該建物就系爭土地是否有法定租賃關係存在僅攸
      關裁判分割後土地之取得人得否請求建物所有人拆屋還地
      之問題，與系爭土地是否屬因物之使用目的不能分割之情
      形係屬二事，上訴人前揭辯詞，亦不足採。再者，分割共
      有物之判決，本具有拆屋交地之效力。至於民法第425條
      之1規定「土地及其土地上之房屋同屬一人所有，而僅將
      土地或僅將房屋所有權讓與他人，或將土地及房屋同時或
      先後讓與相異之人時，土地受讓人或房屋受讓人與讓與人
      間或房屋受讓人與土地受讓人間，推定在房屋得使用期限
      內，有租賃關係。」，其立法理由係因土地及房屋為各別
      之不動產，各得單獨為交易之標的，惟房屋性質上不能與
      土地分離而存在，故於土地與房屋同屬一人所有，而將土
      地或房屋同時或先後出賣時，其間雖無地上權之設定，但
      除有特別約定外，推斷土地承買人默示房屋承買人持續使
      用，並以明文化。但上開土地買受人係因自由意志買受，
      與繼承人被動繼承土地之狀況不同，亦不能比附援引民法
      第425條之1規定。況地上房屋所有人是否有法定租賃權亦
      不影響共有人請求分割之權利。因此，系爭土地並無因物
      之使用目的不能分割之情形，應可認定。
（三）又共有人相同之數不動產，除法令另有規定外，得請求合
      併分割，修正後民法第824條第5項亦有明定，本件西田洋
      段129、130、137、1 38地號土地均編定為商業區，有原
      審卷附使用分區證明及苗栗縣銅鑼地政事務所函附卷足稽
      （見原審卷第一宗第227頁）。故該4筆土地自得合併分割
      。至朝陽段482地號土地雖因地段不同不得與前揭4筆土地
      合併分割，但修正後民法第824條第2項第1款規定：以原
      物分配於各共有人。但各共有人均受原物之分配顯有困難
      者，得將原物分配於部分共有人。故本院亦得分配朝陽段
      482地號之土地。因此，被上訴人訴請分割系爭5筆土地，
      均屬有據，應予准許。
五、次按共有人因共有物分割之方法不能協議決定，提起請求分
    割共有物之訴時，法院對於共有物之分割方法，不受當事人
    聲明之拘束，且應斟酌當事人之聲明、共有物之性質、經濟
    效用、使用現況及全體共有人之利益等公平決定之。經查：
（一）本件系爭5筆土地除西田洋段130地號之地目為水外，其餘
      土地之地目皆為建，系爭5筆土地位置相連，地形方整，
      地勢平坦，整筆土地三面分別接臨中正路、武聖街及大同
      路。系爭土地上現有中正路133號已辦妥保存登記之建物
      及其增建，與武聖街9、11號2棟未辦保存登記之建物。其
      中中正路133號係日式木造蓋瓦平房，大門臨中正路，兩
      旁商店林立，對面為銅鑼分駐所，建物側邊有一增建鐵皮
      屋，屋況破舊，後方部份建物上蓋帆布。該建物目前係由
      被上訴人李俊仁使用；武聖街9號、11號均為木造、鐵皮
      屋頂平房，大門均臨武聖街，目前均為上訴人所使用；且
      武聖街11號前有一空地，此業經原法院及本院現場勘驗明
      確，並製有勘驗筆錄、現場照片附卷足稽（見原審卷第一
      宗第69至79頁、本院卷第93至94頁）。
（二）又被上訴人主張中正路133號建物為上訴人所有，並提出
      建物登記謄本為據，復為上訴人所不爭執，應信為真實。
      惟被上訴人主張武聖街9、11號建物為兩造所共有，應有
      部分各為三分之一，則為上訴人所否認。然查，前開遺產
      分割繼承契約書中關於建物部分，固有「...中正路133號
      平房乙棟83平方公尺（69.23坪）...」與「...武聖街133
      號平方乙棟41.86坪...」之記載，惟辦理繼承登記所附之
      被繼承人李錦祥之遺產明細表中則記載，李錦祥之遺產中
      房屋部分有二，一為中正路133號，面積為69.23坪，另一
      則為武聖街9號，面積為41.86坪，此有被繼承人李錦祥遺
      產明細表附卷足稽（見原審卷第一宗第159頁），因此，
      上訴人主張前開遺產分割繼承契約書中所載武聖街133號
      即應為武聖街9號，並非無據，因此，武聖街9號建物於李
      錦祥死亡後由李俊義單獨繼承取得，嗣李俊義死亡再由上
      訴人繼承取得乙情，固堪認定。然本件所分割之共有物系
      土地，與地上物之所有權歸屬無關，併此敘明。
（三）系爭土地上固有屬於上訴人之中正路133號建物、武聖街
      9號建物，但法院在定分割方案時除應參酌系爭土地之使
      用現況外，亦應顧及全體共有人之權益、社會經濟價值，
      不能僅遷就系爭土地上之建物而為分割，經審酌本件地上
      建物之一即中正路133號係一日式木造蓋瓦平房，自38年
      興建迄今，側邊增建之鐵皮屋，屋況破舊，後方部分建物
      上方已無屋頂，僅蓋用帆布；而武聖街9號、11號均為木
      造、鐵皮屋頂之平房。經原審及本院勘驗明確，復囑託苗
      栗縣銅鑼地政事務所測量明確，製有勘驗筆錄、複丈成果
      圖及照片附卷足參（見本院卷第93至98頁、原審卷第一宗
      第74至81頁）；且認定如前揭(一)所述，另武聖街9號及中
      正路133號98年度之課稅現值亦分別僅為20,400元及42,00
      0元，有苗栗縣政府稅務局房屋稅籍證明附卷可參（見原
      審卷第一宗第178至181頁），其經濟價值並不高。被上訴
      人李俊仁亦稱：武聖街9號係民國40年蓋的，原為中正路
      133號之一部分，後來整編門牌才改為武聖街9號等語、被
      上訴人李俊仁之子李博鈞亦稱伊等原居住於中正路133號
      ，因屋況破損不堪使用，故加以整修，但經上訴人告以毀
      損罪責，屋頂現仍以帆布掩蓋等語（見本院卷第93頁反面
      ）。此亦有本院前審理之99年度上易字第267號遷讓房屋
      案件可知。顯見系爭地上建物確屬老舊而不適於使用。反
      觀系爭土地之價值高達31,825,243元，有歐亞不動產估價
      師聯合事務所之估價報書（見該報告書第38頁）在卷可稽
      ，按兩造之應有部分換算結果，共有人各自所能分得之價
      值高達約10,608,414元，顯然高於建物之價值甚多，因此
      ，本件分割自應以全體共有人之利益考量為優先，至前開
      建物之存在非可作為主要考量之因素。
（四）又西田洋段129、130、137、138地號等4筆土地得合併分
      割，至朝陽段第482號土地則因地段不同不得與上開四筆
      土地合併分割，此有苗栗縣銅鑼地政事務所99年12月2日
      銅地一字第09900006153號函附原審卷可憑（見原審卷第
      一宗第227至228頁）。而中正路133號建物既為上訴人所
      有，且已辦妥保存登記，上訴人復曾於另案訴請被上訴人
      李俊仁遷出，經本院99年度上易字第267號判決被上訴人
      李俊仁應將中正路133號建物騰空遷讓返還予上訴人確定
      ，則將來中正路133號建物將回歸上訴人使用，且被上訴
      人亦於原審即陳明願意將中正路133號坐落之基地即原審
      判決附圖編號甲之部分分配予上訴人取得，因此，原審判
      決將附圖編號甲部分分歸上訴人取得，應屬適當。至編號
      乙、丙部分，自應依被上訴人主張，依序分歸由被上訴人
      李俊仁、李俊禮取得，方屬妥適。至朝陽段482地號土地
      雖無法與西田洋段129等4筆土地合併分割，惟因其面積僅
      有11.81平方公尺，倘將該筆土地單獨以原物按應有部分
      之比例分配予兩造，將使該筆土地過於細分，有礙土地將
      來之利用。因此，參酌該筆土地係中正路133號房屋前面
      臨中正路之騎樓空地，為138地號土地出入中正路所需使
      用，為求土地利用之完整性，認將該筆土地單獨分配予上
      訴人所有，以利將來得與上訴人所取得如原審判決附圖甲
      部分之土地合併利用，增進其經濟價值，亦屬適當。因此
      ，本院認原審所定分割方案應屬合理可行。惟朝陽段482
      號土地既不得與本件西洋段其餘四筆土地合併分割，本院
      就分割方案應予更正如主文所示。至上訴人所主張依其提
      出於本判決附圖所示之分割方案，由其取得面臨中正路面
      積330.15平方公尺較大面積之部分，被上訴人李俊仁、李
      俊禮分別取得臨武聖街之223.86平方公尺、224.97平方公
      尺之土地，再以公告地價補償等情，惟臨中正路土地之市
      價明顯高於臨武聖路土地之市價，此由上訴人所提出之公
      告現值、勘驗現場之市況及原審之鑑估報告均可明顯得知
      。此分割方案顯使其取得較大價值及較多面積之部分土地
      ，自非公允，難認可取。
六、又裁判分割共有物，如依原物數量按應有部分之比例分配，
    其價值顯不相當者，自應按其價值按應有部分之比例定分配
    ，方屬公平，最高法院著有85年度台上字第2676號判例足參
    。本件西田洋段129、130、138、139地號編定為商業區○○
    ○○段482地號則編定為道路用地，系爭5筆土地相連，成一
    長方形，三面分別接臨中正路、武聖街及大同路，是系爭土
    地分割後，各部分因所處位置不同，經濟價值亦隨之殊異。
    且因依各共有人使用現況及需求而為分配，致各共有人分得
    面積與其應有部分應得面積亦有不一之情，是依上開說明，
    自應以金錢相互找補。經原法院囑託歐亞不動產估價師聯合
    事務所鑑價，依各共有人依原審判決附圖所示分割方案分得
    之土地價值與應有部分應得之價值增減差額，惟因朝陽段48
    2號土地係單獨分歸上訴人所有，其餘西田段四筆土地合併
    分割，是亦應分別宣告找補價格，經據以計算各共有人應相
    互補償之金額，爰更正原審判決附表一，為如本判決附表所
    示，並據以判命補償。
七、綜上，被上訴人請求分割系爭土地，本院審酌系爭土地現況
    、各共有人使用情形、出入孔道、地形、地勢、兩造就分得
    系爭土地方式之意願及土地之整體利用等一切情況，認原審
    所定分割方案，已兼顧各共有人之利益，尚屬適當。上訴意
    旨指摘原判決不當，求予廢棄，為無理由，應予駁回。本件
    事證明確，兩造其餘攻擊防禦方法及舉證，經審酌後，認對
    於本件判決結果不生影響，不予一一論述，併予明。
八、據上論結，本件上訴為無理由，依民事訴訟法第449條第1項
    、第78條，判決如主文。
中    華    民    國   100    年    11    月    30    日
                民事第六庭    審判長法  官  袁再興
                                    法  官  陳賢慧
                                    法  官  吳惠郁
以上正本係照原本作成。
如對本判決上訴，須於收受判決送達後20日內向本院提出上訴書
狀，其未表明上訴理由者，應於提出上訴後20日內向本院提出上
訴理由書（須按他造人數附具繕本）。
上訴時應提出委任律師為訴訟代理人之委任狀。具有民事訴訟法
第466條之1第1項但書或第2項之情形為訴訟代理人者，另應附具
律師及格證書及釋明委任人與受任人有該條項所定關係之釋明文
書影本。如委任律師提起上訴者，應一併繳納上訴審裁判費。
                                    書記官  周巧屏
中    華    民    國   100    年    12    月    1     日
                                                      Ａ
附表：
3.分割後「持分價值」及「分配價值」與差額找補之計算（道路
  用地）
┌──────┬────┬────┬────┬─────────┬─────┬──────┐
│            │分配面積│土地單價│分配價值│分配前土地持分價值│超額分配應│分配不足應受│
│  分配區塊  ├────┼────┼────┼─────────┤ 提供補償 │    補償    │
│            │  ㎡    │(元/㎡) │   元   │        元        │          │            │
├──────┼────┼────┼────┼─────────┼─────┼──────┤
│甲(道路用地)│  11.81 │ $8,320 │ $98,259│     $32,753      │    65,506│            │
├──────┼────┼────┼────┼─────────┼─────┼──────┤
│乙(道路用地)│   0.00 │     $0 │      $0│     $32,753      │          │      32,753│
├──────┼────┼────┼────┼─────────┼─────┼──────┤
│丙(道路用地)│   0.00 │     $0 │      $0│     $32,753      │          │      32,753│
└──────┴────┴────┴────┴─────────┴─────┴──────┘
4.分割後「持分價值」及「分配價值」與差額找補之計算（商業
  區）
┌──────┬────┬────┬──────┬─────────┬─────┬──────┐
│            │分配面積│土地單價│分配價值    │分配前土地持分價值│超額分配應│分配不足應受│
│  分配區塊  ├────┼────┼──────┼─────────┤ 提供補償 │    補償    │
│            │  ㎡    │(元/㎡) │   元       │        元        │          │            │
├──────┼────┼────┼──────┼─────────┼─────┼──────┤
│甲(商業區)  │  247.85│ $48,400│ $11,995,940│    $10,575,661   │ 1,420,279│            │
├──────┼────┼────┼──────┼─────────┼─────┼──────┤
│乙(商業區)  │  259.66│ $37,268│  $9,677,009│    $10,575,661   │          │     898,652│
├──────┼────┼────┼──────┼─────────┼─────┼──────┤
│丙(商業區)  │  259.66│ $38,720│ $10,054,035│    $10,575,662   │          │     521,627│
└──────┴────┴────┴──────┴─────────┴─────┴──────┘